【裁判字號】    95,交易,274
【裁判日期】    950809
【裁判案由】    過失傷害
【裁判全文】
臺灣板橋地方法院刑事判決             95年度交易字第274號
公  訴  人  臺灣板橋地方法院檢察署檢察官
被      告  甲○○
上列被告因過失傷害案件，經檢察官提起公訴（95年度偵字第95
65號），本院於準備程序進行中，被告就被訴之事實為有罪之陳
述，經告知被告簡式審判程序之旨，並聽取當事人之意見後，裁
定進行簡式審判程序，本院判決如下：
    主  文
甲○○從事業務之人，因業務上之過失傷害人，處拘役伍拾日，
如易科罰金，以佰元折算壹日。
    事  實
一、甲○○係營業小客車駕駛人，以駕駛為業務之人，其於民國
    94 年12 月19日凌晨0 時30分許，駕駛車牌號碼990-CS營業
    小客車，沿臺北縣三重市○○路○ 段往重陽路方向行駛，途
    經該路段、民生街街口時，明知行經無號誌交岔路口時，應
    隨時注意車前狀況，而依當時情形，該日日間天候為晴，斯
    時雖為夜間，然有照明，路面係鋪設柏油，且乾燥、無缺陷
    ，亦無障礙物，視距良好，無不能注意情事，詎仍疏未注意
    ，致撞及適由支線道即民生街往中正北路行駛，未注意行經
    無號誌交岔路口，應讓幹線道車先行，由丙○○所騎乘搭載
    乙○○之車牌號碼J8X-008 機車，致丙○○受有骨盆閉鎖性
    骨折，乙○○受有左足雙踝開放性骨折併深撕裂傷。甲○○
    於承辦警員張瑞峰至現場處理時，主動承認肇事，自首犯罪
    ，並接受裁判。
二、案經丙○○、乙○○訴由臺北縣政府警察局三重分局報請臺
    灣板橋地方法院檢察署檢察官偵查起訴。
    理  由
一、按除被告所犯為死刑、無期徒刑、最輕本刑為三年以上有期
    徒刑之罪或高等法院管轄第一審案件者外，於第一次審判期
    日前之準備程序進行中，被告先就被訴事實為有罪之陳述時
    ，審判長得告知被告簡式審判程序之旨，並聽取當事人、代
    理人、辯護人及輔佐人之意見後，裁定進行簡式審判程序，
    刑事訴訟法第273 條之1 第1 項定有明文。經核本件被告甲○○所犯係死刑、無期徒刑、最輕本刑為三年以上有期徒刑
    以外之罪，其於準備程序中就被訴事實為有罪之陳述，經法
    官告知簡式審判程序之旨，並聽取公訴人、被告之意見後，
    本院爰依首揭規定，合議裁定由受命法官獨任進行簡式審判
    程序。
二、訊據被告坦承前揭事實不諱，核與告訴人丙○○、乙○○指
    訴之情節相符，且有證人葉慶良警詢中之指證可稽，復有現
    場照片、道路交通事故現場圖、馬偕醫院診斷證明書等得憑
    。另依當時情形，該日日間天候為晴，斯時雖為夜間，然有
    照明，路面係鋪設柏油，且乾燥、無缺陷，亦無障礙物，視
    距良好，有道路交通事故調查報告表(一)存卷可佐，是被告應
    無不能注意情事。按汽車行駛時，駕駛人應注意車前狀況及
    兩車併行之間隔，並隨時採取必要之安全措施；又車輛行至
    無號誌而無交通警察指揮之交岔路口，支線道車應暫停讓幹
    線道車先行，道路交通安全規則第94條第3 項、第102 條第
    1 項第2 款分別定有明文。查本件肇事路段之交岔路口，並
    無號誌，被告行進方向為幹線道，告訴人丙○○之行進方向
    則為支線道，有現場照片存卷可參。茲被告未注意車前狀況
    肇事，其有過失，雖屬顯然，惟告訴人丙○○騎乘機車，未
    讓幹線道之被告先行，則與有過失，且依其情狀，告訴人丙○○之過失當為肇事主因，被告之過失，乃肇事次因。本件
    經送臺灣省臺北縣區車輛行車事故鑑定委員會鑑定，其結果
    與本院認定之結果一致，有該委員會95年4 月28日北縣鑑字
    第0955180532號函暨鑑定意見書附卷堪為證明。本件告訴人
    丙○○雖亦有過失，惟被告仍不能脫免被告之過失責任。告
    訴人丙○○受有骨盆閉鎖性骨折，及告訴人乙○○受有左足
    雙踝開放性骨折併深撕裂傷等節，有前述診斷證明書得據。
    承前所見，告訴人等之傷害與被告之過失行為間，有相當之
    因果關係，被告自應負其過失責任。綜上所述，本件事證業
    臻明確，被告過失犯行堪為認定，應依法論科。
三、核被告所為，係犯刑法第284 條第2 項之業務過失傷害罪。
    查其一過失行為，同時造成告訴人2 人受傷，併觸犯前揭2
    罪名，屬想像競合。按本件於被告犯罪後，刑法第55條業於
    94年2 月2 日修正公布，並於95年7 月1 日施行，就想像競
    合犯部分，增訂「但不得科以較輕罪名所定罪輕本刑以下之
    刑」。該但書規定係科刑之限制，為法理之明文化，非屬法
    律之變更，有最高法院95年5 月23日95年度第8 次刑事庭會
    議結論可資參照（從而，以下本件所論，並不發生新舊法割
    裂適用之問題，臺灣高等法院95年度上訴字第1879號判決意
    旨略同），附此敘明，職此，本件應適用新修正刑法第55條
    第1 項前段規定，應從一重處斷。次查，被告於承辦警員張
    瑞峰至現場處理時，主動承認肇事，自首犯罪，有自首情形
    紀錄表在卷可憑。而按前述刑法修正，其第62條業將自首之
    必減輕其刑，改採得減主義；比較其修正前後，本件以修正
    前之規定，較有利於被告。茲新修正同法第2 條第1 項前段
    規定：「行為後法律有變更者，適用行為時之法律。」是本
    件應適用前述修正前第62條規定，減輕其刑。本院爰審酌被
    告無其他犯罪紀錄，有臺灣高等法院被告前案紀錄表可考，
    是其素行尚稱良好，及告訴人所受傷勢，本件被告過失行為
    僅係告訴人等受傷之肇事次因，被告未與告訴人等達成民事
    賠償之和解等一切情狀，茲量處如主文所示之刑。再按，上
    揭刑法修正，其第41條修正為：「犯最重本刑為5 年以下有
    期徒刑以下之刑之罪，而受6 個月以下有期徒刑或拘役之宣
    告者，得以新臺幣1,000 元、2,000 元或3,000 元折算1 日
    ，易科罰金。但確因不執行所宣告之刑，難收矯正之效，或
    難以維持法秩序者，不在此限。前項規定於數罪併罰，其應
    執行之刑未逾6 月者，亦適用之。」而同條修正前係規定：
    「犯最重本刑為五年以下有期徒刑以下之刑之罪，而受六個
    月以下有期徒刑或拘役之宣告，因身體、教育、職業、家庭
    之關係或其他正當事由，執行顯有困難者，得以一元以上三
    元以下折算一日，易科罰金。但確因不執行所宣告之刑，難
    收矯正之效，或難以維持法秩序者，不在此限。併合處罰之
    數罪，均有前項情形，其應執行之刑逾六月者，亦同。」復
    依修正前罰金罰鍰提高標準條例第2 條前段（現已刪除）規
    定，就其原定數額提高為100 倍折算1 日，則本件被告行為
    時之易科罰金折算標準，應以銀元300 元折算1 日，經折算
    為新臺幣後，應以新臺幣900 元折算為1 日。比較此部分修
    正前後，本件仍以修正前之規定，較有利於被告。準此，本
    件應適用上開修正前規定，諭知易科罰金之標準。
據上論斷，應依刑事訴訟法刑事訴訟法第273 條之1 、第299 條
第1項 前段，新修正刑法第2 條第1 項前段、第284 條第2 項、
新修正第55條前段、修正前第62條前段、修正前刑法第41條第1
項前段，罰金罰鍰提高標準條例第1 條前段、修正前第2 條，判
決如主文。
本案經檢察官王聖涵到庭執行職務。
中    華    民    國    95    年    8     月    9     日
                  刑事第十五庭  法  官  朱敏賢
以上正本證明與原本無異。
如不服本判決應於送達後10日內向本院提出上訴狀。
                                書記官  郭勝華
中    華    民    國    95    年    8     月    9     日
附錄本案論罪科刑法條全文：
中華民國刑法第284條
因過失傷害人者，處六月以下有期徒刑、拘役或五百元以下罰金
，致重傷者，處一年以下有期徒刑、拘役或五百元以下罰金。
從事業務之人，因業務上之過失傷害人者，處一年以下有期徒刑
、拘役或一千元以下罰金，致重傷者，處三年以下有期徒刑、拘
役或二千元以下罰金。


司法院資訊處製作；財團法人民間司法改革基金會備份。
